臺灣苗栗地方法院民事簡易判決　　　　　　　　九十二年度苗簡字第六三０號
　　原　　　告　乙○○
　　被　　　告　甲○○
當事人間請求清償債務事件，本院於中華民國九十三年一月九日言詞辯論終結，判決
如下：
    主    文
被告應給付原告新台幣壹拾伍萬元，及自民國九十二年十二月二十七日起至清償日止
，按年息百分之五計算之利息。
訴訟費用由被告負擔。
本判決得假執行。
    事實及理由
一、兩造聲明及陳述：
  １、原告部分：原告主張於民國八十七年一月及二月間，分將自己所有之長七‧八
      台尺、寬二‧一五台尺、厚五‧九台寸之黑檀木原木木板二塊（下稱系爭二塊
      原木）與被告成立買賣契約，約定價金為新台幣（下同）十五萬元（以下簡稱
      系爭貨款），交貨迄今，被告並未給付上開貨款等事實，提出為證，爰依買賣
      契約之法律關係，請求被告給付系爭貨款，及自起訴狀繕本送達翌日即九十二
      年十二月二十七日起至清償日止，按年息百分之五計算之利息，並聲請願提供
      擔保准宣告假執行。
  ２、被告部分：被告抗辯系爭貨款已由其妻劉淑瑩一次現金清償完畢，並未積欠原
      告任何債務，請求駁回原告之訴。
二、得心證之理由：
  １、原告主張交付系爭二塊原木予被告，究係基於買賣契約或「寄賣」之法律關係
      ，兩造雖曾有所爭執，惟於本院九十三年一月九日審理中，兩造當庭簡化爭點
      為：兩造成立買賣契約並不爭執，惟系爭貨款被告是否業已清償乙節，則為本
      件所應審究。
  ２、按當事人主張有利於己之事實者，就其事實有舉證之責任，民事訴訟法第二百
      七十七條訂有明文。又主張已發生之法律效果已變更或消滅者，由其就變更或
      消滅之特別要件之事實負舉證責任，被告既主張兩造買賣契約之系爭貨款業已
      清償等情，既為原告所否認，則此有利於被告之權利消滅事由，應由被告負舉
      證之責。經查：證人劉淑瑩雖於本院九十二年度苗簡字第二三八號審理中證稱
      ：當時係在苗栗縣三義鄉○○街之店內，以現金十五萬元一次交付予原告云云
      ，然審酌證人劉淑瑩與被告二人為夫妻關係，其證詞恐有偏頗之虞，證據力較
      低。次查：被告於本院審理中辯稱：伊係在三義鄉開設店面營利，對於貨物之
      買賣，通常以開立票據為支付價金，兩造買賣契約，則係一次交付現金十五萬
      元予原告，並未要求原告簽立收據等語，惟被告既為開店營利之商人，對於買
      賣貨物或價金支出，參酌一般交易習慣，均會保留收出貨憑單、價金收支單據
      等，以避免日後對於貨物之型號、價金之多寡及是否交付等情有所爭議。而被
      告對於系爭貨款以現金一次清償等情，顯與被告開立支票為價金之交付習慣有
      違，復未提出積極證據以實其說。是以，被告之上開抗辯，為無理由，不足採
      信。從而，原告爰依買賣契約之法律關係提起本訴，請求被告應給付原告十五
      萬元，及自起訴狀繕本送達翌日即九十二年十二月二十七日起至清償日止，按
      年息百分之五計算之利息，即無不合，應予准許。
三、假執行之宣告：
    本件屬於民事訴訟法第四百二十七條第一項訴訟適用簡易程序所為被告敗訴之判
    決，依同法第三百八十九條第一項第三款之規定，本院應依職權宣告假職權。雖
    原告陳明願供擔保，僅係促使本院為上開職權之宣告，無庸為准駁之諭知，併此
    敘明。
四、結論：原告之訴為有理由，依民事訴訟法第四百三十六條第二項、第七十八條、
    第三百八十九條第一項第三款，判決如主文。
中　　　華　　　民　　　國　　九十三　　年　　　一　　　月　　二十　　日
                                  苗栗簡易庭法　　　官    吳振富
正本係照原本作成。
如對本判決上訴，須於判決送達後廿日內向本院提出上訴狀。
中　　　華　　　民　　　國　　九十三　　年　　　一　　　月　　二十 　　日
                                            法院書記官    陳玲誼
